【裁判字號】    88,易,3795
【裁判日期】    890117
【裁判案由】    侵占
【裁判全文】
臺灣板橋地方法院刑事判決                        八十八年度易字第三七九五號
    公  訴  人  臺灣板橋地方法院檢察署檢察官
    被      告  丁○○
右列被告因侵占案件，經檢察官提起公訴 (八十八年度偵緝字第一一四四號、第一三
八二七號)，本院判決如左：
    主  文
丁○○連續意圖為自己不法之所有，而侵占自己持有他人之物，累犯，處有期徒刑捌
月。
    事  實
一、丁○○前曾於民國（下同）八十五年間犯詐欺罪，經台灣高雄地方法院判處有期
    徒刑五月，甫於八十六年六月三日執行完畢。其於八十七年八月十日，至台北縣
    板橋市○○路○段二八五巷二弄四號，向丙○○承租車號ＥＰ－五五一號營業小
    客車乙部，約定每日租金新台幣（下同）七百元，丁○○於取得該車後，詎至八
    十七年九月七日起，竟意圖為自己不法之所有，拒繳車租，亦未與丙○○聯絡，
    逕將該車據為己有，迄八十八年三、四月間某日，丁○○使用該車直至故障無法
    行駛，乃將車輛棄置於台北縣泰山鄉○○路某處巷內。復基於同前之概括犯意，
    於八十八年五月二十日，至台北縣永和市○○路四十九號一樓，向甲○○承租車
    號Ｔ五－七四七六號自小客車乙部，約定租用三天，租金每日一千五百元，丁○○於付清三日車租將車取走後，待租期屆至，亦意圖為自己不法之所有，拒不還
    車，且未與甲○○聯絡，逕行將該車據為己有，供己使用，直至八十八年六月初
    某日，因其駕駛該車與人發生車禍肇事，丁○○將車輛送至台北縣中和圓通路大
    朧汽車廠修理後，即棄之不顧，經修理廠通知甲○○取回，始尋獲車輛。
二、案經丙○○及甲○○訴請台灣板橋地方法院檢察署檢察官偵查起訴。
    理  由
一、訊據被告丁○○固供承於前揭時地向告訴人丙○○、甲○○租用上開自用小客車
    使用，於租期屆至時未返還各該小客車及繳納租金之事實，惟矢口否認有何右揭
    侵占犯行，辯稱：於八十七年八月十日向丙○○租用車號ＥＰ－五五一號小客車
    ，約定租期至少二個月，每月租金七百元，迄同年九月七日因無錢可付租金，曾
    打電話予車行，教車行將車取回，惟竟遭車行員工拒絕，伊乃繼續使用該車，迄
    八十七年十月底因該車在台北縣泰山鄉○○路拋錨，乃再度電話通知車行會計小
    姐，自行將車取回，其後因伊積欠車資，以致不敢與車行聯絡；另八十八年五月
    二十日向甲○○租用車號Ｔ五－七四七六號小客車乙輛，約定租用期間三日，業
    已付清租金，屆期曾打電話予車行，表示欲續租該車，告訴人甲○○亦同意續租
    ，惟於翌日駕駛該車與他人發生車禍，車輛送修需費四萬餘元，因伊無錢可付，
    始將該車棄置於修理廠，惟並無侵占上開小客車之不法意圖云云。然查右揭犯罪
    事實，業據告訴人丙○○、甲○○於偵審中指訴甚詳，並有租賃合約書、汽車出
    租約定切結書影本各一份附卷可稽；其次被告雖辯稱：曾通知告訴人丙○○車行
    領回車輛及通知告訴人甲○○所有之小客車於車禍發生後車輛棄置於修車廠乙節
    ，均為告訴人所否認，告訴代理人乙○○證述：「車子於八十八年三、四月間，
    係伊公司的人在泰山鄉○○路的巷子裡找到的，車子後面保險槓、照後鏡壞了，
    玻璃也打破了，音響及無線電機組都不見了，（問：如何找到的？）我們有協尋
    車輛，人家看到通知我們公司，被告完全沒有通知公司，（問：被告有無通知你
    們公司代理人或會計小姐車子在何處？）沒有，只有在被捉後，曾口頭說要拿三
    萬元到車行清償車租，惟均無下文」等語（參見八十八年度偵緝字第一一四四號
    偵查卷第二十九頁背面）、告訴人甲○○亦證稱：「八十八年五月二十日被告向
    我租車，每日租金一千五百元，渠表示欲租三日，租金付清後將車開走，之後就
    沒下落，也不還車，嗣後被告駕車肇事，將車子送到中和市○○路大朧汽車廠修
    理，結果都沒去領車，修理廠找不到他，才來找我們」等語明確（參見同上卷第
    三十二頁背面），衡諸常情，苟如被告所辯，是上開車輛屬告訴人所有，豈有於
    被告通知車輛所在地後，任其棄置該處未速予領回之理？況且被告駕駛租用之Ｔ
    五－七四七六號（即向告訴人甲○○租用之該車）係於八十八年五月二十九日十
    三時五十分，在台北縣中和市○○街一０二巷口與徐菜成所駕駛之Ｔ四─八八五
    五號小客車發生車禍等情，業據告訴人甲○○於本院審理中提出車禍發生之和解
    書乙紙可證，是被告前開所稱於租期屆至後翌日即八十八年五月二十四日，本欲
    返還車輛，其後因車禍肇致無法返還云云，顯與事實不符，參以被告租用上開小
    客車後，未依約繳納租金，且屆期未返還該車，事後並避不見面，迨告訴人提起
    本件告訴，嗣經檢察官傳拘無著，經通緝到案後，始以前開情詞置辯，顯見其確
    有易持有為所有之不法意圖甚明，其前揭所辯空言無據，顯係卸責之詞，不足採
    信，罪證明確，被告犯行堪以認定。
二、核被告所為，係犯刑法第三百三十五條第一項之侵占罪。又被告先後二次侵占犯
    行，時間緊接，犯罪構成要件相同，顯係基於概括犯意而為，應依連續犯之規定
    論以一罪論，並依法加重其刑。又被告前曾於八十五年間犯詐欺罪，經台灣高雄
    地方法院判處有期徒刑五月，甫於八十六年六月三日執行完畢，有台灣高等法院
    檢察署刑案紀錄簡覆表乙份附卷可證，其於有期徒刑執行完畢五年內，再犯有期
    徒刑以上之罪，為累犯，爰依刑法第四十七條之規定，遞加重其刑。爰審酌被告
    犯罪之動機、目的、手段、所生危害及犯後飾詞圖卸，未見悔意，亦未與告訴人
    達成和解等一切情狀，量處如主文所示之刑，以示懲儆。
據上論斷，應依刑事訴訟法第二百九十九條第一項前段，刑法第五十六條、第三百三
十五條第一項、第四十七條，罰金罰鍰提高標準條例第一條前段，判決如主文。
本案經檢察官侯志融到庭執行職務
中      華      民      國      八十九      年    一      月    十七    日
                                      臺灣板橋地方法院刑事第六庭
                                          法  官  徐  蘭  萍
右正本證明與原本無異
如不服本判決應於送達後十日內向本院提出上訴狀
                                          書記官  藍  淑  芬
中      華      民      國      八十九      年    一      月   二十一   日
附錄本案論罪科刑法條全文：
刑法第三百三十五條：
意圖為自己或第三人不法之所有，而侵占自己持有他人之物者，處五年以下有期徒刑
、拘役或併科一千元以下罰金。
前項之未遂犯罰之。


司法院資訊處製作；財團法人民間司法改革基金會備份。
